【裁判字號】    95,易,1140
【裁判日期】    951031
【裁判案由】    竊盜
【裁判全文】
臺灣高雄地方法院刑事判決    95年度易字第1140號
公  訴  人  臺灣高雄地方法院檢察署檢察官
被      告  戊○○
被      告  己○○
上列被告因竊盜案件，經檢察官聲請簡易判決處刑（95年度偵字
第11549 號），本院受理後 (95年度簡字第3005號)， 認不得以
簡易判決處刑，改依通常程序審理，判決如下：
    主  文
戊○○攜帶兇器竊盜，處有期徒刑捌月。
己○○，公訴不受理。
    事  實
一、緣戊○○之父己○○ (已歿，為不受理判決)於民國 (下同
    )95 年1 月間某日，向舊貨商「文貴行」購買引擎號碼SB10
    BG102462號報廢輕型機車後，戊○○為供自己騎用並避免遭
    警取締，乃於95年1 月16日晚上某時許，在高雄縣阿蓮鄉○○村○○路某處，以客觀上對於人之生命、身體及安全構成
    威脅，可供兇器使用之不詳兇器 (未扣案)， 拆卸甲○○所
    有停放該處之TA2-559 號機車之車牌1 面，竊取得手後，將
    之懸掛在上開買得之報廢輕型機車上。嗣因發覺上開TA2-55
    9 號機車車主甲○○係友人之親戚，惟恐使用該車牌會遭發
    覺，己○○乃再於95年1 月18日下午某時許，在乙○○高雄
    縣阿蓮鄉○○路744 號住處前，以不詳之方式，取得乙○○
    使用之車號VVJ-160 號輕型機車車牌1 面，並旋懸掛在上開
    買得之報廢輕機車上，而將車號TA2-559 號車牌藏放在機車
    置物箱中。嗣於95年4 月19日晚上8 時30分許，戊○○騎乘
    上開懸掛車號VVJ-160 號之機車，行經高雄縣阿蓮鄉港後村
    120 號附近時，為警察覺可疑而攔檢查獲，並當場扣得VVJ-
    160 號、TA2-559 號機車車牌各1 面。
二、案經高雄縣政府警察局湖內分局報告臺灣高雄地方法院檢察
    署檢察官聲請簡易判決處刑。
    理  由
壹、證據能力部分：
一、按「被告以外之人於審判外之言詞或書面陳述，除法律有規
    定者外，不得作為證據。」刑事訴訟法第159 條第1 項固定
    有明文。惟按「被告以外之人於審判外之陳述，雖不符前4
    條之規定，而經當事人於審判程序同意作為證據，法院審酌
    該言詞陳述或書面陳述作成時之情況，認為適當者，亦得為
    證據。當事人、代理人或辯護人於法院調查證據時，知有第
    159 條第1 項不得為證據之情形，而未於言詞辯論終結前聲
    明異議者，視為有前項之同意。」刑事訴訟法第159 條之5
    亦規定甚明。本件被害人甲○○於警訊中之陳述、被害人甲○○出具之贓物認領保管單，雖均屬被告以外之人於審判外
    之言詞或書面陳述，惟被告戊○○於本院調查證據時，知有
    上情而未於言詞辯論終結前聲明異議，本院審酌上開陳述作
    成時，較無人情施壓或干擾，亦無不當取供之情形，另被害
    人甲○○已於警詢中表明不願對被告戊○○提出告訴，是其
    出具贓物認領保管單之時，衡情亦無虛偽作假之動機及情事
    ，是以，認為以之作為本案之證據亦屬適當，上開警詢中之
    陳述及贓物認領保管單，依刑事訴訟法第159 條之5 之規定
    ，自得為證據。
二、復按，刑事訴訟法第159 條之4 規定，除前3 條之情形外，
    下列文書亦得為證據：(一)除顯有不可信之情況外，公務員職
    務上製作之紀錄文書、證明文書。此係因公務員職務上製作
    之紀錄文書或證明文書，係公務員依職權所為，與其責任、
    信譽攸關，若有錯誤、虛偽，公務員可能因此擔負刑事及行
    政責任，且該等文書經常處於可能受公開檢查之狀態，其正
    確性及真實之保障極高，具有一定程度之不可代替性，是除
    非有顯不可信之情況外，上開公務文書應具有證據能力；查
    本件卷附之車輛竊盜、車牌失竊資料個別查詢報表- 查詢認
    可資料 (TA2-559 號)、 高雄縣政府警察局車牌遺失證明單
    (TA2-559號)、 高雄縣政府警察局車牌遺失尋獲電腦輸入單
    (TA2-559號)各1份，均係公務員職務上製作之文書，經查亦
    無顯不可信之情況，上開文書自均具有證據能力，亦予敘明
    。
貳、實體部分：
一、訊據被告戊○○矢口否認有何竊盜犯行，辯稱：TA2-559號
    機車車牌係伊在高雄縣阿蓮鄉○○村○○路某處拾獲，並非
    竊取的等語。經查： (一)上 開TA2-559 號車牌係被害人甲○○將機車停放在高雄縣阿蓮鄉○○村○○路某產業道路處
    ，於95年1 月26日23時35分許發覺失竊，此經被害人甲○○
    於警詢時陳述明確在卷，且有車輛竊盜、車牌失竊資料個別
    查詢報表- 查詢認可資料 (TA2-559 號)、 高雄縣政府警察
    局車牌遺失證明單 (TA2-559 號)、 高雄縣政府警察局車牌
    遺失尋獲電腦輸入單 (TA2-559 號)、 甲○○出具之贓物認
    領保管單各1 份在卷可資為憑。 (二)證 人甲○○於本院95
    年6 月12日調查時證稱：TA2-559 號機車是伊在騎用，伊住
    鳳山，但是常去路竹鄉拜拜，伊都先坐客運到阿蓮，然後騎
    機車去拜拜，機車平常都放在阿蓮朋友處，是阿蓮朋友打電
    話通知伊車牌被拔走，伊朋友當晚去領工錢，回家時發現就
    馬上打電話通知伊等語 (見當日審判筆錄)； 證人丁○○於
    本院95年10月17日審理時亦證稱：伊認識甲○○，甲○○的
    機車都放在伊家蓋房子的地方，伊家在高雄縣阿蓮鄉○○村
    ○○路蓋房子，該處晚上很少有人出入，伊有出去工作有時
    一星期回來一次。有次伊工作回來沒有看到車牌，就和甲○○一起去報案等語相符 (見當日審判筆錄)。 依其二人之證
    述情節觀之，證人甲○○停放機車之處所，平日少有人跡，
    依一般社會經驗，自容易遭宵小之輩乘機竊取財物。本院復
    審酌被告戊○○於警詢時坦承其自95年3 月初起即騎乘上開
    報廢輕型機車，苟上開輕型機車未懸掛車牌，本有隨時遭警
    取締罰款之可能，被告戊○○為免遭警罰款，自有積極尋覓
    車牌之動機。且被害人甲○○報案遭竊之內容，僅有車牌遺
    失，衡諸常情，行竊之人既已下手行竊，絕無捨價值較高之
    車輛本身，單獨行竊車牌之理；再者，苟行竊之人確有單獨
    行竊車牌之必要 (如與被告戊○○有相同需求之人)， 又怎
    可能於行竊後將之棄置路旁，而由被告戊○○拾獲？是以，
    本院認被告戊○○已有機車使用，惟欠缺車牌，而上開TA2
    -559號車牌車牌復為警在其騎乘前揭報廢之輕型機車時當場
    查獲，足認上開TA2-559 號車牌確被告戊○○竊取而來，其
    所辯要屬臨訟卸責之詞，委無足採。 (三)證 人甲○○於本
    院95年6 月12日調查時證稱：伊那部機車買來不超過2 年，
    伊並不常常騎，從來沒有發現車牌有鬆動的情形等語 ( 見
    當日審判筆錄)， 衡諸社會生活經驗，被害人甲○○所有之
    車牌既無鬆動之情形，苟非使用客觀上對於人之生命、身體
    及安全構成威脅之兇器，無從將被害人甲○○所有之上開
    TA2-559 號車牌拆卸下來，足見被告戊○○應係以客觀上對
    於人之生命、身體及安全構成威脅，可供兇器使用之不詳兇
    器 (未扣案)， 拆卸被害人甲○○所有之上開車牌而竊取之
    。綜上所述，本件被告戊○○竊盜犯行明確，洵堪認定。
二、核被告戊○○所為，係犯刑法第321 條第1 項第3 款之攜帶
    兇器竊盜罪。爰審酌被告戊○○素行良好，此有臺灣高等法
    院被告前案紀錄表1 份在卷可按，其僅因騎乘機車欠缺車牌
    而竊取被害人甲○○之機車車牌，犯罪之惡性尚非重大，且
    被害人甲○○之機車車牌已尋獲，其所受之損害已有彌補，
    被害人甲○○亦表示不願追究，惟被告戊○○犯罪後矢口否
    認犯行，態度尚非良好等一切情狀，量處如主文所示之刑。
    至於，被告戊○○犯竊盜罪使用之不詳兇器，既未扣案，為
    免將來執行困難，爰不予宣告沒收，附此敘明。
三、聲請簡易判決處刑意旨另以：被告戊○○與其父己○○ (已
    歿，為不受理判決)另 共同基於為自己不法所有之概括犯意
    聯絡，由被告己○○於於95年1 月18日下午某時許，在被害
    人乙○○高雄縣阿蓮鄉○○路744 號住處前，以不詳之方式
    ，竊取乙○○使用之車號VVJ-160 號輕型機車車牌1 面，並
    旋懸掛在上開買得之報廢輕機車上，因認被告戊○○亦涉共
    同竊取VVJ-160 號機車車牌之罪嫌等語。
四、按犯罪事實應依證據認定之，無證據不得認定犯罪事實；又
    不能證明被告犯罪者，應諭知無罪之判決，刑事訴訟法第15
    4 條第2 項、第301 條第1 項分別定有明文。又按告訴人之
    告訴，係以使被告受刑事訴追為目的，是其陳述是否與事實
    相符，仍應調查其他證據以資審認（最高法院52年台上字第
    1300號判例意旨參照）。而事實之認定，應憑證據，如未能
    發現相當證據，或證據不足以證明，自不能以推測或擬制之
    方法，以為裁判基礎，最高法院40年台上字第86號判例意旨
    足資參照。又依刑事訴訟法第161 條第1 項之規定：檢察官
    就被告犯罪事實，應負舉證責任，並指出證明之方法。因此
    ，檢察官對於起訴之犯罪事實，應負提出證據及說服之實質
    舉證責任。倘其所提出之證據，不足為被告有罪之積極證明
    ，或其指出證明之方法，無從說服法院以形成被告有罪之心
    證，基於無罪推定之原則，自應為被告無罪判決之諭知，亦
    有最高法院92年台上字第128 號判例要旨足參。所謂認定犯
    罪事實之證據，係指足以認定被告確有犯罪行為之積極證據
    而言，如未發現相當證據，或證據不足以證明，自不能以推
    測或擬制之方法，以為裁判基礎。且刑事訴訟上證明之資料
    ，無論其為直接證據或間接證據，均須達於通常一般人均不
    致於有所懷疑，而得確信其為真實之程度，始得據為有罪之
    認定，若其關於被告是否犯罪之證明未能達此程度，而有合
    理性懷疑之存在，致使無從形成有罪之確信，根據「罪證有
    疑，利於被告」之證據法則，即不得遽為不利被告之認定，
    此觀諸最高法院76年台上字第4986號判例意旨亦甚明顯。
五、公訴人認被告戊○○涉共同竊取VVJ-160 號機車車牌之罪嫌
    ，無非以告訴人乙○○之指訴、告訴人乙○○出具之贓物認
    領保管單、車輛竊盜、車牌失竊資料個別查詢報表- 查詢認
    可資料 (VVJ-160 號)、 高雄縣政府警察局車牌遺失證明單
     (VVJ-1 60號)、 高雄縣政府警察局車牌遺失尋獲電腦輸入
    單 (VVJ-1 60號)等 為其依據。惟訊據被告戊○○堅決否認
    上開犯行，辯稱：上開車牌是伊父親己○○撿來交給伊掛在
    車上的等語。經查： (一)同 案被告己○○於95年4 月19日
    警詢時即供述：「這車牌 (VVJ-160 號)是 我撿來的。」、
    「我已經忘了在何時何地拾獲的了。」、「是我兒子戊○○
    懸掛上去的。」、「我沒告訴他這車牌如何得來，他應該不
    知道車牌來源。」、「當初我因沒整理好，所以沒交給警方
    ，所以我兒子看到後才會拿去懸掛。」等語 (見警詢筆錄)
    ；核與被告戊○○於95年4 月20日警詢之供述：「(VVJ-160
    號車牌)是 我懸掛上去的。」「我不知道，我不知道我父親
    從何處拿 (VVJ-160 號車牌)回 來的。」、「 (我父親)沒
    有告知 (車牌如何得來)。 」等語 (見警詢筆錄)相 符。雖
    被告戊○○騎乘之上開報廢機車，確係被告己○○向舊貨商
    「文貴行」購買而來，被告己○○亦有竊取車牌改懸上開機
    車之動機，惟本件被告己○○於警詢中堅決否認其竊取上開
    VVJ-160 號車牌，而被告己○○業於95年6 月18日凌晨2時
    10分死亡，此有長佑醫院出具之死亡證明書乙紙在卷可按，
    則在無積極證據證明被告己○○竊取上開VVJ-160 號車牌之
    情況下，自難以揣測之詞而認定被告戊○○確有共同竊取上
    開VVJ-160 號車牌之事實。依公訴人提出之證據，固能證明
    VVJ-160 號車牌確係被害人乙○○遺失之事實，惟依卷內現
    存之證據，僅能證明被告戊○○或己○○確有將上開VVJ
    -160 號 車牌懸掛在前揭廢報機車之事實，尚難認定其有何
    竊盜之罪嫌，是依上述法條規定及判例要旨，公訴人提出之
    證據既不足以讓本院形成被告戊○○確有竊取VVJ -160號車
    牌之事實，此部分自應為被告戊○○無罪之諭知。惟因公訴
    人認此部分犯罪事實與前揭論罪科刑部分之事實，具有連續
    犯之裁判上一罪關係，爰不另為無罪之諭知，併予敘明。
參、不受理部分：
一、公訴意旨係以：被告己○○ (已歿)於95 年1 月間某日，向
    舊貨商「文貴行」購買引擎號碼SB10BG102462號報廢輕型機
    車後，為供自己與其子戊○○騎用並避免遭警取締，乃與戊○○共同基於意圖為自己不法所有之概括犯意聯絡，分頭搜
    尋與竊取可資使用之車牌。戊○○見於95年1 月16日晚上某
    時許，在高雄縣阿蓮鄉○○村○○路某處，以客觀上對於人
    之生命、身體及安全構成威脅，可供兇器使用之不詳兇器(
    未扣案)， 拆卸甲○○所有停放該處之TA2-559 號機車之車
    牌1 面，得手後，將之懸掛在上開買得之報廢輕型機車上，
    嗣因發覺上開TA2-559 號機車車主甲○○係友人之親戚，惟
    恐使用該車牌會遭發覺，被告己○○乃再於95年1 月18日下
    午某時許，在被害人乙○○高雄縣阿蓮鄉○○路74 4號住處
    前，以不詳之方式，竊取乙○○使用之車號VVJ-160 號輕型
    機車車牌1 面，並旋懸掛在上開買得之報廢輕機車上，而將
    車號TA2-559 號車牌藏放在機車置物箱中。嗣於95年4 月19
    日晚上8 時30分許，戊○○騎乘上開懸掛車號VVJ- 160號之
    機車，行經高雄縣阿蓮鄉港後村120 號附近時，為警察覺可
    疑而攔檢查獲，並當場扣得VVJ-160 號、TA2-559 號車牌各
    1 面，因認被告己○○涉竊盜罪嫌等語。
二、按被告死亡者，法院應諭知不受理之判決，刑事訴訟法第30
    3 條第5 款定有明文。經查，被告己○○業於95年6 月18日
    凌晨2 時10分死亡，此有長佑醫院出具之死亡證明書乙紙在
    卷可按，揆諸前開說明，此部分爰不經言詞辯論，逕為諭知
    不受理之判決。
據上論斷，應依刑事訴訟法第452 條、第299 條第1 項前段、第
303 條第5 款、第307 條，刑法第321 條第1 項第3 款，判決如
主文。
本案經檢察官丙○○到庭執行職務。
中    華    民    國    95    年    10    月    31    日
                      刑事第九庭審判長法  官
                                      法  官
                                      法  官
以上正本，係照原本作成，證明與原本無異。
如不服本判決，應於送達後10日內，向本院提出上訴狀。
中    華    民    國    95    年    10    月    31    日
                                      書記官 林姵妤
附錄本案論罪科刑法條
刑法第321 條
犯竊盜罪而有左列情形之一者，處6 月以上、5 年以下有期徒刑
：
一  於夜間侵入住宅或有人居住之建築物、船艦或隱匿其內而犯
    之者。
二  毀越門扇、牆垣或其他安全設備而犯之者。
三  攜帶兇器而犯之者。
四  結夥3人以上而犯之者。
五  乘火災、水災或其他災害之際而犯之者。
六  在車站或埠頭而犯之者。
前項之未遂犯罰之。


司法院資訊處製作；財團法人民間司法改革基金會備份。
